# 请教陈版，对于非同一控制下企业合并，合并日前双方形成的债权债务处理

提问人：包大人 时间：2019-10-10 23:34:32
背景：上市公司通过司法拍卖取得 A 公司股权，上市公司与A 公司不具有关联关系。
A 公司系工程项目公司，因 A 公司股东面临破产，项目宣告暂停，司法拍卖前，上市公司对 A 公司有 1.5亿应收账款，且计提了 1 亿元坏账。
截至 2019 年 9 月 30 日，A 公司经审计的账面净资产为-1 亿元，评估值为 200 万元，评估增值主要来自固定资产。
请问，在合并报表层面应确认的商誉金额？上市公司原计提的坏账准备是否可以在本期冲回？

回答人：chenyiwei
首先明确讨论前提：假设被收购方构成 “业务”。在此前提下：
由于上市公司此前已对应收 A公司的款项计提了坏账准备 1 亿元，假设该坏账准备确实恰当反映了该笔应收款项的可收回金额，则表明站在 A 公司的角度，该笔对上市公司的应付款项的公允价值也是 5000 万元，而不是名义金额 1.5 亿元。相应地，A 公司的购买日可辨认净资产公允价值应相应增加，相应影响到上市公司合并报表层面应确认的合并商誉金额。如果此处所述的评估值 220 万元中未包含其影响，则应将可辨认净资产金额调整为1.022 亿元，据此计算合并商誉。
上市公司个别报表层面对该笔应收账款计提的坏账准备仍应继续保留；在上市公司的合并报表中，应将其应收账款的账面价值 5000 万和调整后的 A公司应付账款公允价值 5000 万元予以抵销处理。在合并报表层面不体现购买日的损益影响。

提问人：包大人 时间：2019-10-11 17:32:49
陈版，如果按应付款项的公允价值调整了 A 公司的可辨认净资产公允价值。
那上市公司的合并对价是否也需相应增加，不再是按司法拍卖的评估结果200 万元？

回答人：chenyiwei
合并对价不调整。

提问人：包大人 时间：2019-10-11 18:41:00
陈版，还有一些疑惑：
1 ，调整A 公司报表的应付账款公允价值时，对应贷方调增资本公积？合并时调增的资本公积如何抵消呢？
2 ，如A 公司进入上市公司体系后，项目可正常运营并持续带来经营性现金流。这种情况下，上市公司单体可以将计提的减值逐步转回吗？转回的金额在实务中该如何参考和把握呢？如未来应付账款的公允价值增加，增加部分在合并报表层面是如何体现的？
整个过程的分录可否麻烦陈版讲解下。

回答人：chenyiwei
1 、合并时调增的资本公积与资产增值对应的资本公积一样，与合并方的长投对抵。 2 、上市公司个别报表层面可以转回原计提的准备，但合并报表层面不应体现该笔内部往来款可收回金额增加的损益影响。

提问人：包大人 时间：2019-10-12 10:19:07
谢谢陈版回复。具体的以数字来看分录，我还是有些疑惑，恳请解答。
1 、购买日相关分录
单体报表，借：长投 200 万，贷：货币资金 200 万。
购买日合并报表，由于合并成本 200 万＜A公司调整后的可辨认净资产公允价值 1.02亿，会形成负商誉（营业务收入） 1 亿。
相关分录
调整应付公允价值： 所有者权益抵
消 关联往
来抵消：
借：应付 1 亿 借: A 公司可辨认净资产公
允价值 1.02亿 借：应收账款 1.5 亿
贷：资本公积 1 亿 。 贷：长投 0.2
亿 贷：坏账准备 1 亿
营业外收入 1 亿 应
付款项 0.5亿
这个分录写下来，为什么购买日合并报表损益会增加了 1 亿？是哪里有错吗？
2 、假设次年由于 A 公司经营良好，上市公司可转回 0.5亿坏账上市公司单体报表，借：坏账准备 贷：资产减值损失 0.5亿
合并报表层面。此时 A 公司的应付款项公允价值应调增 0.5 亿。相关分录如下调整应付公允价值： 所有者权益抵
消 关联往来抵消：
借：应付 0.5亿 借: A 公司可辨认净资产公
允价值 0.52亿 借：应收账款 1.5 亿
贷：资本公积 0.5 亿 。 贷：长投 0.2
亿 贷：坏账准备
0.5 亿
差额计入？？？ 应付款
项 1 亿
次年合并层面这个差额应该计入什么科目呢？相关分录有无问题。以及上一年合并层面的营业外收入结转到了期初未分配利润，本期合并报表如何衔接呢？

回答人：chenyiwei
2 、该负债后续按摊余成本计量，不再进行公允价值调整，购买日的公允价值 0.5 亿元就是后续的摊余成本起点。所以后续的合并抵消还是延续此前购买日的调整分录，调整 1 亿元，以前的营业外收入计入后续年度年初未分配利润

回答人：chenyiwei
1 、合并报表层面的购买日损益是负商誉导致。

提问人：c2003l 时间：2019-10-16 18:24:45
借楼主例题，请教陈版，上市公司个别报表计提的坏账准备，在合并层面是否应该冲回？内部往来抵销掉了，相应坏账准备转回。A 公司能否内部往来3992 、请教陈版及各位老师，关于集团下属子公司之间及分立孙子公司调拨固定资产的账务目录债务不变，购买日上市公司个别报表及合并层面将对应内部应收计提坏账准备转回，内部往来按照 1.5 亿抵销？

回答人：chenyiwei
合并报表层面不体现冲回坏账准备的损益影响，是将债权的账面价值和债务的公允价值相抵。

提问人：包大人 时间：2019-10-16 19:01:28
好的，感谢解答。
有个额外的问题讨论下，这种处理在购买日会形成大额负商誉，从而造成合并报表大额利润。那这种处理岂不是给上市公司调节利润带来了操作空间？

回答人：chenyiwei
那要考虑为何当初这样确定股权收购价格，考虑是否存在不公允的权益 *易等影响因素。

提问人：包大人 时间：2019-10-17 09:47:56
股权收购价系法院管理人根据 A 公司实收资本公开拍卖所确定，不受上市公司和被收购方 A 公司主观意愿控制。这种情形下，是否可以确认收购价不存在不公允的权-益-性-交易。

回答人：chenyiwei
这可以是一个证据，但不是决定性的，要考虑有多少方面竞标，最初出价是否有重大差异，最后其他几家退出的原因等因素。